【裁判字號】    89,易,747
【裁判日期】    891026
【裁判案由】    竊盜等
【裁判全文】
臺灣臺北地方法院刑事判決                          八十九年度易字第七四七號
    公  訴  人  臺灣臺北地方法院檢察署檢察官
    被      告  乙○○
右列被告因竊盜等罪案件，經檢察官提起公訴（八十九年度偵緝字第一七○號、第一
七一號），本院判決如左：
    主  文
乙○○踰越安全設備竊盜，累犯，處有期徒刑柒月。
被訴侵占部分無罪。
    事  實
一、乙○○前於民國八十五年間，經台灣高等法院判處有期徒刑七月，於八十八年一
    月三十日執行完畢，猶不知悔改，竟意圖為自己不法之所有，於八十八年七月十
    七日上午八時許，在台北市○○○路○段十五號巨國際有限公司所在建築物後方
    防火巷中，將該建築物當時未上鎖之抽風機氣窗推開，踰越此安全設備進入該建
    築物內行竊，竊得洪啟榮所有之ＬＦ－八九六六號箱型車乙輛及甲○○所有之洋
    酒尊爵五箱、百齡譚十五箱、不倒翁十箱、皇家禮砲五箱、銀帶一箱，共值新台
    幣（下同）五十五萬元，旋於同日分別在台北市○○街三四號前及新生北路、農
    安街口，以二十六萬元五千元之代價賣予二名不詳姓名年籍之成年男子。嗣後乙
    ○○於八十八年八月九日至台北縣警察局汐止分局自首而接受裁判，並帶同警方
    在台北縣土城市○○路三十號前尋獲上開失竊之箱型車。
二、案經台北縣警察局報告台灣台北地方法院檢察署檢察官偵查起訴。
    理  由
壹、有罪部分：
一、右揭事實業據被告乙○○於警訊、偵審中坦承不諱，核與證人甲○○證述之情節
    相符，並有台北縣警察局贓物認領保管單、台北縣警察局車輛尋獲電腦輸入單，
    及車輛竊盜、車牌失竊資料個別查詢報表－查詢車輛認可資料影本各一份在卷可
    稽，另查，被害人吳建中之抽風機氣窗沒有門，惟有栓子防止他人進入，但於被
    告行竊當日漏未上鎖，業據證人吳建中於警訊及偵審中證述明確（見八十八年度
    偵字第一八七八二號偵查卷第六頁反面、第十七頁反面及本院八十九年九月二十
    八日言詞辯論筆錄），是被告所為應構成逾越安全設備竊盜罪行。事證明確，被
    告犯行堪以認定，應依法論科。
二、核被告乙○○所為係犯刑法第三百二十一條第一項第二款踰越安全設備竊盜罪。
    被告前因犯竊盜罪經台灣高等法院判處有期徒刑七月，於八十八年一月三十日執
    行完畢，此有台灣高等法院被告全國刑案紀錄表附卷可稽，於五年以內再犯本件
    有期徒刑以上之罪，為累犯，應依刑法第四十七條規定，加重其刑。被告犯竊盜
    罪後，於該管公務員未發覺前，在八十八年八月九日至台北縣警察局汐止分局自
    首而接受裁判，有台北縣警察局汐止分局八十八年八月九日之偵訊筆錄附卷可稽
    ，應依法減輕其刑。爰審酌被告乙○○於行為後坦承犯罪，並於事後將竊取之箱
    型車返還被害人、犯罪之動機、目的、犯罪之手段等一切情狀，量處如主文所示
    之刑。
貳、無罪部分：
一、公訴意旨另以：被告乙○○基於自己不法所有之意圖，於八十八年九月二十二日
    ，在台北縣三重市○○路○段臨八六號，向丙○○○企業有限公司（下稱泰元公
    司）負責人丁○○租用車號ＨＧ－三二○三號小貨車一部，租期一日，屆到期日
    ，乙○○即易持有為所有之意思，將該車侵占入己而拒絕歸還，經丁○○函催仍
    置之不理，因認被告涉有刑法第三百三十五條第一項之侵占罪嫌云云。
二、本件公訴人認被告有侵占之犯行，無非以告訴人泰元公司之負責人丁○○之指訴
    及合約書、存證信函各一紙為主要論據。訊據被告乙○○固承認有於右揭時地向
    告訴人租借小貨車一輛，惟堅決否認有何侵占犯行，辯稱：伊有將車子要還給告
    訴人，但因該小貨車違規停車被拖吊，而伊身上並無該小貨車之行照，故無法領
    回等語。
三、按犯罪事實應依證據認定之，無證據不得推定其犯罪事實，又不能證明被告犯罪
    者，應諭知無罪之判決，刑事訴訟法第一百五十四條、第三百零一條第一項分別
    定有明文。又刑法上之侵占罪，須持有人變更其原來之持有意思而為不法所有之
    意思，始能成立，如僅將持有物延不交還或有其他原因致一時未能交還，既乏主
    觀要件，即難遽以該罪相繩（最高法院六時八年台上字第三一四六號判例參照）
    。經查，被告乙○○向告訴人租借之ＨＧ－三二○三號小貨車一部，因違規停車
    遭警方拖吊一事，業經告訴人丁○○於偵查及本院審理中自承在卷，並有台北縣
    政府自行收納款項統一收據一紙（告訴人至拖吊場領回前揭小貨車之收據）在卷
    可資佐證，是被告辯稱該小貨車被拖吊一節，即屬真實；被告乙○○雖遲延返還
    前揭小貨車，係因該車遭拖吊而無法歸還告訴人，尚難謂被告有變更其原來持有
    意思而為不法所有之意思，顯與刑法侵占罪之構成要件不符，此外復查無其他積
    極證據足資證明被告乙○○有侵占犯行，不能證明被告犯罪，依法應諭知被告此
    部份犯行無罪。
據上論斷，應依刑事訴訟法第二百九十九條第一項前段、第三百零一條第一項，刑法
第三百二十一條第一項第二款、第四十七條、第六十二條，判決如主文。
本案經檢官高怡修到庭執行職務。
中      華      民      國      八十九      年    十      月    二十六  日
                                      臺灣臺北地方法院刑事第三庭
                                          法  官  吳  淑  惠
右正本證明與原本無異。
如不服本判決，應於判決送達後十日內，向本院提出上訴狀。
                                          書記官  林  淑  卿
中      華      民      國      八十九      年    十      月    二十六  日
附錄本案論罪科刑法條全文
刑法第三百二十一條第一項第二款
犯竊盜罪而有左列情形之一者，處六月以上五年以下有期徒刑：
一、於夜間侵入住宅或有人居住之建築物、船艦或隱匿其內而犯之者。
二、毀越門扇、牆垣或其他安全設備而犯之者。
三、攜帶兇器而犯之者。
四、結夥三人以上而犯之者。
五、乘火災、水災或其他災害之際而犯之者。
六、在車站或埠頭而犯之者。
前項之未遂犯罰之。


司法院資訊處製作；財團法人民間司法改革基金會備份。
